臺灣桃園地方法院民事判決　九十年訴字第二二二四號
　　原　　　告　乙○○
　　被　　　告　甲○○
右當事人間請求損害賠償事件，本院判決如左：
    主      文
被告應給付原告新台幣參拾萬零肆佰捌拾元，及自民國九十一年二月十一日起至清償
日止，按週年利率百分之五計算之利息。
原告其餘之訴駁回。
訴訟費用由被告負擔百分之七十；餘由原告負擔。
本判決第一項於原告以新台幣壹拾萬元為被告供擔保後，得假執行。
原告其餘假執行之聲請駁回。
    事      實
甲、原告方面：
  一、聲明：
    （一）被告應給付原告新台幣  (下同)八十八萬零一百六十元，及自起訴狀繕本
          送達之翌日起至清償日止，按週年利率百分之五計算之利息。
    （二）原告願供擔保，請准為假執行之宣告。
  二、陳述：
    （一）緣被告於民國八十八年十一月十六日上午八時許，駕駛車號ＥＬ－六六二
          七號自用小客車，沿桃園縣八德市○○路四五一巷，由東往西方向行駛，
          途經該巷道與廣福路交岔口時，被告原應注意該處四五一巷道為支線道，
          應讓幹道車先行，而當時係天候晴，日間有自然光，道路無障礙物且視距
          良好，按其情形並無不能注意之情事，未料被告意疏未注意，貿然駛出巷
          口進行左轉，直接衝到路口，致騎駛車號ＩＬＰ－七五一號機車沿廣福路
          由中壢往大湳方向而來之原告因煞避不及，撞擊被告所駕駛之自用小客車
          ，致使原告頓時人、車倒地，原告並因此受有顱內出血、左側股骨髁上骨
          折、鼻骨斷裂等傷害。以上被告之過失傷害行為，刑事部分，亦經台灣高
          等法院九十年度交上易字第一五五號刑事判決判處被告拘役四十日，如易
          科罰金，以三百元折算一日確定在案。
    （二）按「不法侵害他人之身體或健康者，對於被害人因此喪失或減少勞動能力
          ，或增加生活上之需要時，應負損害賠償責任。」、「不法侵害他人之身
          體、健康、名譽、自由、信用、隱私、貞操，或不法侵害其他人格法益而
          情節重大者，被害人雖非財產上之損害，亦得請求賠償相當之金額。其名
          譽被侵害者，並得請求回復名譽之適當處分。」，民法第一百九十三條第
          一項、第一百九十五條第一項分別定有明文。茲就本件原告請求被告賠償
          之各項請求陳述之：
      １、喪失勞動能力之損失部分：原告因傷至今無法復原，預估至少有二年無法
          工作，完全喪失勞動能力，爰依基本工資每月一萬五千八百四十元計算二
          十四個月，共計因受傷而損失收入為三十八萬零一百六十元。
      ２、精神慰撫金部分：原告因身體受傷，精神肉體所受痛苦甚大，故請求非財
          產上損害金額五十萬元。
      ３、上述各項損害共計為八十八萬零一百六十元，均係因被告不法侵害所生之
          結果，對於原告自應負賠償責任。
  三、證據：提出台灣高等法院九十年度交上易字第一五五號刑事判決影本一份為證
      。
乙、被告方面：
    未於言詞辯論期日到場，亦未提出書狀作何聲明或陳述。
丙、本院依職權調閱本院八十九年度交易字第三○三號、台灣高等法院九十年度交上
    易字第一五五號刑事卷宗（含偵查卷宗）。並函請行政院衛生署桃園醫學鑑定原
    告所受之傷勢有無恢復可能，如有可能恢復約需多久時間，及其工作能力減損多
    少等事項。
    理      由
一、本件被告經合法通知，未於言詞辯論期日到場，核無民事訴訟法第三百八十六條
    各款所列情形，爰依原告之聲請，由其一造辯論而為判決。
二、本件原告主張：被告於八十八年十一月十六日上午八時許，駕駛車號ＥＬ－六六
    二七號自用小客車，沿桃園縣八德市○○路四五一巷，由東往西方向行駛，途經
    該巷道與廣福路交岔口時，被告原應注意該處四五一巷道為支線道，應讓幹道車
    先行，而當時係天候晴，日間有自然光，道路無障礙物且視距良好，按其情形並
    無不能注意之情事，未料被告意疏未注意，貿然駛出巷口進行左轉，直接衝到路
    口，致騎駛車號ＩＬＰ－七五一號機車沿廣福路由中壢往大湳方向而來之原告因
    煞避不及，撞擊被告所駕駛之自用小客車，致使原告頓時人、車倒地，原告並因
    此受有顱內出血、左側股骨髁上骨折、鼻骨斷裂等傷害。以上被告之過失傷害行
    為，刑事部分，亦經台灣高等法院九十年度交上易字第一五五號刑事判決判處被
    告拘役四十日，如易科罰金，以三百元折算一日確定在案等事實，已經本院依職
    權調閱本院依職權調閱本院八十九年度交易字第三○三號、台灣高等法院九十年
    度交上易字第一五五號刑事卷宗（含偵查卷宗），並核閱附於偵查卷內之本件車
    禍之現場圖、警訊筆錄、道路交通事故調查報告表及現場照片等證物資料相符屬
    實，另有刑事判決書二份在卷可憑，自堪信原告主張為真實。
三、惟依據附於上述刑事及偵查卷宗內之本件車禍之現場圖、警訊筆錄、道路交通事
    故調查報告表及現場照片等證物以觀，本件係原告駛乘之車號ＩＬＰ－七五一號
    機車車頭部分，撞擊被告駕駛車號ＥＬ－六六二七號自用小客車之左側前輪靠近
    駕駛方向盤附近，另依據證人劉孟秋證稱：「我目擊我前面機車騎土  (指原告)
    看到從廣福路四五一巷口出來的自小客車駛出廣福路口中央，已經來不及剎車，
    就直撞自小客車，然後就人車倒地。」  (見偵查卷第十一頁)，及被告於偵查中
    亦自承：「我想我的錯應該是我的車太早進入廣福路。」 (見偵查卷第二十八頁
    ) ，並參酌附於刑事卷宗內之台灣省桃園縣區車輛行車事故鑑定委員會之鑑定意
    見為：「甲○○駕駛自小客車由巷道駛出左轉彎未暫停讓幹道車先行。蔡嘉鍾駕
    駛輕機車行進無號誌岔路口未減速慢行。」等情，足堪認定，原告對於本件車禍
    事故亦與有過失，且本院刑事庭亦為相同之認定。故本院綜合上述各情，認為本
    件車禍肇事之過失責任之比率應為兩造各半。
四、按因故意或過失，不法侵害他人之權利者，負損害賠償責任；不法侵害他人之身
    體或健康者，對於被害人因此喪失或減少勞動能力或增加生活上之需要時，應負
    損害賠償責任；不法侵害他人之身體、健康、名譽、自由、信用、隱私、貞操，
    或不法侵害其他人格法益而情節重大者，被害人雖非財產上之損害，亦得請求賠
    償相當之金額，民法第一百八十四條第一項前段、第一百九十三條第一項、第一
    百九十五條第一項前段亦定有明文。經查：原告係因本件車禍而受傷，且與被告
    前揭之過失行為間復有相當之因果關係，是被告對於原告自應負上述民法第一百
    八十四條第一項前段之過失侵權行為人之損害賠償責任，而原告亦得依上述法條
    之規定請求因此喪失勞動能力之損失及非財產上之損害（即精神慰撫金）。惟就
    原告請求被告賠償之金額，是否應予准許，茲即分述如次：
（一）暫時喪失勞動能力之損失部分：
      原告主張其自受傷後，預估至少有二年無法工作，完全喪失勞動能力，爰依基
      本工資每月一萬五千八百四十元計算二十四個月，共計因受傷而損失收入為三
      十八萬零一百六十元。惟查，本件原告因被告車禍肇事致受有顱內出血、左側
      股骨髁上骨折、鼻骨斷裂等傷害，經本院函請行政院衛生署桃園醫學鑑定原告
      所受之傷勢有無恢復可能，如有可能恢復約需多久時間，及其工作能力減損多
      少等事項。經該醫院函覆：「病患乙○○因顱內出血及股骨髁上骨折，於八十
      八年十一月十六日至八十八年十二月六日在本院住院，並於八十八年十一月十
      八日手術行內鋼板固定。顱內出血部分行保守治療，日後經神經外科門診追蹤
      ，並無後遺症。骨折部分經約一年半追蹤，亦已愈合，並於九十年六月十九日
      至九十年六月二十三日再次住院，於九十年六月二十日手術拔除內鋼板。」等
      語，此有該醫院九十一年二月二十一日桃醫醫秘字第八○九號函一份附卷可證
      明。足見，原告係自八十八年十一月十六日因本件車禍受傷住院治療，直至九
      十年六月二十日始經手術拔除體內之鋼板，計算此段時間約有一年七個月之期
      間，應堪認係原告暫時喪失勞動能力之損失。又原告係二十七年十月二十日出
      生，於八十八年十一月十六日本件車禍發生當時，年齡為六十歲，堪認仍有工
      作能力，且依原告自陳車禍發生前其係在飼料工廠工作，月薪約一萬五千元左
      右等語，足認原告主張依據行政院勞工委員會公告之八十八年度基本工資每月
      一萬五千八百四十元計算，尚屬合理。綜上所述，本件原告得向被告請求給付
      暫時喪失勞動能力之損失為：十五萬零四百八十元（即每月一萬五千八百四十
      元×十九個月×原告應負之百分之五十過失責任＝十五萬零四百八十元），為
      有理由，自應准許。至於超過部分，為無理由，應予駁回。
（二）精神慰撫金部分：
      按慰撫金之賠償其核給之標準固與財產上損害之計算不同，然非不可斟酌雙方
      身分資力與加害程度，及其他各種情形核定相當之數額，最高法院五十一年臺
      上字第二二三號判例意旨參照。經查，原告因本件車禍而受有顱內出血、左側
      股骨髁上骨折、鼻骨斷裂等傷害，其肉體、精神雖受極大痛苦，惟本院參酌上
      開判例意旨，斟酌兩造之身分資力與加害程度，及兩造過失責任之比率，認原
      告請求五十萬元，尚嫌過高，應予核減為十五萬元，方屬公允，逾此數額之請
      求，為無理由，應予駁回。
五、綜上所述，本件原告請求被告給付三十萬零四百八十元 (即十五萬零四百八十元
    之暫時喪失勞動能力之損失＋十五萬元之精神慰撫金＝三十萬零四百八十元) ，
    及自本起訴狀繕本送達翌日即九十一年二月十一日 (註：本件因被告應為送達之
    處所不明，原告於九十一年一月二十二日將本院公示送達之公告登載於新聞紙，
    經二十日，即於九十年二月十日發生送達之效力。) 起至清償日止，按週年利率
    百分之五計算之利息，為有理由，自應准許。至於逾此數額之請求，為無理由，
    應予駁回。
六、原告勝訴部分陳明願供擔保，聲請宣告假執行；經核尚無不合，爰酌定相當之擔
    保金額准許之。至原告敗訴部分，其餘假執行之聲請，因訴之駁回而失所附麗，
    應予駁回。
七、據上論結，本件原告之訴為一部有理由，一部無理由，依民事訴訟法第三百八十
    五條第一項前段、第七十九條但書、第三百九十條第二項，判決如主文。
中　　　華　　　民　　　國　　九十一　　年　　　四　　　月　　　九　　　日
                                        臺灣桃園地方法院民事第一庭
~B法　　　官　黃漢權
右為正本，係照原本作成。
如對本判決上訴須於判決送達後廿日內向本院提出上訴狀
中　　　華　　　民　　　國　　九十一　　年　　　四　　　月　　　九　　　日
~B法院書記官　吳佳美
